臺灣臺南地方法院民事裁定
110年度家聲抗字第60號
抗  告  人  甲○○  
代  理  人  林士龍律師
            彭大勇律師
            郭栢浚律師
相  對  人  乙○○  
代  理  人  何建宏律師
            林育弘律師
上列當事人間聲請改定監護人事件，抗告人對於中華民國110年1
0月29日本院110年度監宣字第457號民事裁定提起抗告，本院裁
定如下：
    主    文
抗告駁回。
抗告程序費用新臺幣壹仟元由抗告人負擔。
    理    由
一、抗告人抗告意旨略以：
（一）原審肯認抗告人將受監護宣告人丙○○送至養護機構之行為
      符合受監護宣告人丙○○之照顧需求而有利益於受監護宣告
      人丙○○，如此乃同時否決相對人稱不應將受監護宣告人丙○○送至安養機構而應由日照中心及在家照護之主張，原審
      亦否決相對人迭稱抗告人賤賣土地之主張，故原裁定既認
      定抗告人將受監護宣告人丙○○送至養護機構接受照護及依
      鈞院110年度監宣字第327號裁定代理出售房地之買賣契約
      之效力、價金數額之約定均屬有效，亦肯定不同標的應不
      同處理之標準以及肯定契約自由原則，可見抗告人對於受
      監護宣告人丙○○所為之監護事宜乃屬有利益於丙○○，自不
      得僅以該有效買賣合約中之付款條件與一般點交案件之合
      約不同，即謂有損害受監護宣告人丙○○之利益，甚至達到
      改定監護人之程度。
（二）原審既認定本件系爭房地之價金主要視買方之意願而定，
      則付款方式自亦因系爭房地涉及無法正常點交、貸款及正
      訴訟中而受影響，蓋因遷讓房地之訴訟期間既不能貸款，
      亦無法點交使用，且亦不知何時方能點交，則自不願全額
      一次支付，遑論一般正常之交易案件，亦絕大多數尚需向
      銀行貸款始能分期支付，更甚者，系爭房地難以履約保證
      方式保障買方，則買方為求自我保障，自然不願意如一般
      點交案件於短期内支付，只願意先支付一成，其餘待訴訟
      後得以點交、貸款後支付，自無法能如原裁定所稱須與一
      般買賣得正常銀貨兩訖，因此本件付款方式涉及買方自保
      、付款意願及相對人無權占用系爭房地等因素，自無可歸
      責於抗告人。抗告人業於原審程序答辯狀詳述上情，惟原
      審裁定並未審酌，亦未說明何以全可歸責於抗告人之理由
      ，竟只以此交付方式不符正常買賣之方式 即認抗告人所
      為不利於受監護宣告人丙○○，且已達改定監護人之程度，
      要有違誤。又鈞院110年監宣字第327號裁定只對價金之數
      額設有最低價額標準及應匯入受監護宣告人丙○○帳戶等予
      以限制，但該裁定並未就付款方式有何限制，則原裁定逕
      謂抗告人之對於付款方式之約定處置有違受監護宣告人丙○○之利益，要無可採。
（三）抗告人於丙○○受監護宣告後，之所以再聲請法院准許處分
      受監護宣告人丙○○之財產，乃是因為受監護宣告人丙○○每
      月於松柏養護中心之費用、看診、營養品等共約新臺幣(
      下同)35,000元，而抗告人已多年未工作，年事漸長，抗
      告人妹妹亦10年多年罹癌未工作而無收入，又慮及日後可
      能有突發之住院急診等較大額之費用需支付，且受監護宣
      告人丙○○需要龐大扶養費，鈞院依財產清冊等資料認受監
      護宣告人丙○○之財產多為不動產，但名下現金只餘43萬元
      ，才以110年監宣字第327號裁定准許處分系爭房地且確定
      ，自是認定受監護宣告人丙○○帳戶之金錢短期内可能很快
      用罄，因此才有裁准處分之必要，抗告人依法處分系爭房
      地，乃屬正當有據，且時機正確。影響不動產處分、變賣
      之因素極多，並非一推出即必能快速或短期内即成交，亦
      可能經年累月均乏人問津，且若再遇如相對人仍居於其内
      而不能如一般正常買賣案件為點交之情況，則於價金之高
      低、能否委託房仲帶看、出賣、能否點交及能否讓銀行人
      員進入不動產鑑價而貸款等情事，均有嚴重干預及影響，
      焉有如原裁定所稱抗告人亦應經由訴訟程序令相對人搬遷
      後再行出賣，就可解決價金給付問題之理？因此原裁定指
      摘抗告人之理由亦與鈞院110年度監宣字第327號裁定核准
      理由、目的不符。若原裁定認為抗告人需處理完相對人遷
      讓房地之訴訟終結後始得出賣，則何以不先於鈞院110年
      度監宣字第327號裁定設立其他條件？既未附加條件自不
      得任意指摘買賣契約之付款條件不利於受監護宣告人丙○○
      ，且僅以此理由即改定監護人，況且系爭房地之付款條件
      既涉及相對人是否搬遷之要素，則相對人不搬遷，案件為
      得上訴三審之案件，依目前各審終辦案期限預定訴訟期間
      為4年4個月，若再發回及強制執行，則更加延宕，以受監
      護宣告人名下現金僅有43餘萬元，如何支應4年4個月以上
      之費用?原審指摘抗告人處置不利受監護宣告人顯不能成
      立。
（四）鈞院110年度監字第327號裁定既准許處分受監護宣告人丙○○之不動產 ，則原裁定既亦知相對人有搬遷之義務以利
      買賣價金之提高及利於付款、貸款及點交之完成，因此依
      法應認相對人以受監護宣告人丙○○之遺囑主張其有權利及
      其他不予搬遷或延滯訴訟之理由，乃是可歸責於相對人，
      以及不利於受監護宣告人丙○○，方符論理法則及法規，但
      原裁定卻反而僅認定抗告人與買方所約定之付款條件不利
      於受監護宣告人丙○○，全未指摘阻擾付款條件成就之相對
      人，已與受監護宣告人丙○○之利益之認定有違。另原裁定
      並未依民法第1111之1條等規定審酌相對人是否有能力監
      護、及其與受監護宣告人丙○○是否有利害關係及義務衝突
      等情事，亦未審酌調查若抗告人不宜繼續擔任，則抗告人
      或其他人或單位是否較相對人適宜即逕予改定，要有違誤
      等語。
（五）並聲明：
     ⒈原審裁定廢棄。
     ⒉相對人於原審聲請駁回。
二、相對人於本審答辯略以：
（一）抗告人向鈞院聲請對受監護宣告人丙○○為監護宣告時，僅
      主張丙○○生育二男二女，長男丁○○夭折、次子戊○○於101
      年12月28日死亡，僅存長女甲○○、次女己○○，並於補正親
      屬會議同意書及親屬系統表時，漏未記載受監護宣告人丙○○次子戊○○死亡後尚有相對人與己○○2位孫子，亦未提及
      相對人自73年7月25日出生至110年3月27日間，於受監護
      宣告人丙○○被安排至松柏養護之家接受照護前，均與受監
      護宣告人丙○○同住，並為受監護宣告人丙○○身心障礙證明
      聯絡人之事實，顯未依上開規定如實呈現受監護宣告人丙○○實際生活情況供法院審酌，即抗告人未據實主張受監護
      宣告人丙○○與相對人同住事實，致法院無從審酌一切情狀
      ，僅憑抗告人提出其與關係人己○○2人簽名之親屬會議同
      意書，即選定抗告人為監護人，所為監護人之選定難認符
      合受監護宣告人最佳利益。
（二）就受監護宣告人之照護，相對人與抗告人及關係人己○○並
      未如抗告人主張有於108年間就送至安養中心或聘請看護
      居家照護等事宜為討論，係3人同意受監護宣告人丙○○白
      天至日照中心接受社工誘導維持生活自理與團體互動能力
      ，期延緩病情惡化。至110年2月間，疑抗告人不堪經常性
      接送受監護宣告人丙○○往返日照中心，始提議為受監護宣
      告人丙○○聘請看護或安排入住養護中心，相對人考量如必
      須變更照護受監護宣告人丙○○方式，因須獨力負擔照護受
      監護宣告人丙○○費用支出，聘請看護居家照護不利於將與
      受監護宣告人丙○○同住之臺南市○○區○○路000號房屋一部
      分出租他人使用以分攤照護費用，乃傾向安排受監護宣告
      人丙○○入住養護中心。相對人因此於110年3月初帶同受監
      護宣告人丙○○前往臺南醫院新化分院進行身體健康檢查，
      以供養護中心評估是否適合入住照顧，顯見抗告人、相對
      人及關係人己○○三方已就將來照護受監護宣告人丙○○及費
      用分擔方式達成共識，然雖已議定安排受監護宣告人丙○○
      入住養護中心，但尚未擇定哪家養護中心，嗣110年3月15
      日受監護宣告人丙○○於日照中心發生血壓突然低下情形，
      經抗告人指示送往成大醫院檢查無礙，未明示係服藥過量
      所致，經適當休息後即出院返家，仍維持白天前往日照中
      心之照護方式，至同年3月27日抗告人未經告知，即將受
      監護宣告人丙○○安排入住松柏養護之家，所需費用僅稱日
      後再向相對人告知云云。
（三）實坐落臺南市○○區○○段000○000地號土地及其上同段866建
      號房屋即門牌號碼臺南市○○區○○路000號，為受監護宣告
      人丙○○努力工作所得財產，有意傳於後世，乃於相對人父
      親戊○○101年12月28日死亡後對年，即102年12月28日擇定
      由謝依良律師代筆預立遺囑，載明上開房地於其百年後由
      相對人單獨繼承之意旨。故相對人自父親戊○○往生後與受
      監護宣告人丙○○共同生活期間，戮力工作以維持照顧受監
      護宣告人丙○○、與受監護宣告人共同生活之各項花費，未
      曾動念變賣受監護宣告人丙○○財產，即便須將受監護宣告
      人丙○○安排入住養護機構亦同。故相對人未反對將受監護
      宣告人丙○○安排入住養護機構，僅計畫出租房屋一部份作
      為支付養護機構費用來源之一，此為抗告人所知，卻故為
      違背受監護宣告人丙○○心願之處分，所為顯然不符受監護
      宣告人丙○○最佳利益原則。
（四）抗告人於向鈞院聲請處分受監護宣告人丙○○所有房地，或
      鈞院以110年度監宣字第327號裁定准許前、後，既知該房
      地現仍為相對人持續居住使用，大可向相對人揭示法院裁
      定内容徵詢相對人購買意願，除可籌獲照護受監護宣告人
      丙○○所需費用，亦可免除財產處分過程產生爭議阻礙，抗
      告人既可預期相對人突然面對自幼居住房地遭易主後之情
      緒反彈，竟捨周全之方式而不為，刻意隱匿房地出售資訊
      並以低於一般交易行情及異常之付款方式等買賣條件逕將
      房地賣予特定人，事後仍未主動告知相對人此事以協調搬
      遷事宜，竟擅自動用受監護宣告人丙○○存款支付律師委任
      費及法院裁判費對相對人提起遷讓房屋訴訟，此等刻意滋
      事及浪費受監護宣告人財產行為，自不符受監護宣告人丙○○之最佳利益。抗告人以買受人僅支付買賣價金一成金額
      ，便將所有權移轉予買受人方式出售房地，與一般買賣約
      定交屋保留款多不逾五成迥異，且抗告人既因照護受監護
      宣告人丙○○認有處分受監護宣告人丙○○財產之急迫性，如
      買方堅持不願提高自備款金額，抗告人為何不徵詢相對人
      是否願以較優買賣條件購買房地，反而犧牲受監護宣告人
      丙○○利益勉強與該買受人訂約，再回頭指摘相對人不願盡
      速搬遷致妨礙買賣契約履行？換言之，抗告人代理受監護
      宣告人丙○○出售並轉讓房地所有權後卻未能收取九成買賣
      價金尾款之現況，係抗告人執意不告知相對人房地擬出售
      並讓相對人有機會以相同條件購得房地所致，焉能倒果為
      因，推責予相對人？抗告人之抗告應予以駁回等語。
三、經查：
（一）本事件經本院審酌全部卷證，認原審裁定之結果與法律規
      定相符合，應該維持，除引用原裁定記載之事實及理由，
      並補充：抗告人既主張受監護宣告人丙○○每月需要之照護
      費用達35,000元，且受監護宣告人丙○○之現金僅剩43萬餘
      元等語，則依抗告人所提供之相關資料計算，受監護宣告
      人丙○○名下可動用之現金，現僅能支付1年左右之養護費
      用，稽之抗告人既以713萬元之價金為受監護宣告人丙○○
      出售其名下不動產，抗告人竟與買受人約定，僅先向買受
      人收取賣價之10分之1即713,000元現金，其餘絕大部分之
      價金，則尚需等到相對人搬離系爭不動產後，買受人才會
      支付予受監護宣告人丙○○等情，而抗告人自行依各審辦案
      期間所為之計算，預估未來與相對人間遷讓房屋訴訟事件
      之審理期間可能長達4年4個月，則以上開抗告人與買受人
      約定先向買受人收取之現金數額，顯然無法滿足受監護宣
      告人丙○○於前揭訴訟期間之相關養護開銷，可認抗告人為
      受監護宣告人丙○○所訂立之買賣契約內容，已經損及受監
      護宣告人丙○○之利益，是原審認定抗告人處理出賣受監護
      宣告人丙○○名下不動產之方式，不符受監護宣告人丙○○之
      最佳利益，而有改定受監護宣告人丙○○監護人之必要，自
      屬有據。
（二）再者，本件經本院命家事調查官調查之結果為「於108年7
      月前，主要仍由相對人看顧受監護宣告人，但抗告人與妹
      妹仍會不時前往探視，與受監護宣告人互動親密，後續因
      相對人工作難以自行照顧，因此抗告人及其家人亦一同協
      助。抗告人所指稱過去相對人照顧不周之處有關係人所證
      實，而相對人亦自述週日照顧時，受監護宣告人整日多於
      房内觀看電視及睡覺，缺乏刺激與互動，加以受監護宣告
      人躁動、暴力但難以約束，半夜會亂跑，因此未來無論由
      何人擔任監護人，恐不適宜在家自行照顧。透過調查可知
      ，自抗告人擔任監護人後，仍常前往探視關懷，亦都會如
      期前往為受監護宣告人領藥，在照顧及財產管理上並無不
      適。相對人亦每週頻繁前往養護之家探視受監護宣告人，
      關心受監護宣告人受照顧狀況，並積極為受監護宣告人擬
      定未來照顧計晝，期望能透過更多課程，讓受監護宣告人
      接受更多刺激以便延緩病情。」等情，有本院家事調查官
      之調查報告在卷可考，可認相對人並無不適宜擔任受監護
      宣告人丙○○監護人之情事，由此益徵原審改定相對人為受
      監護宣告人丙○○之監護人，於法自屬妥適。
（三）綜上，本件既有事實足認抗告人有不符受監護宣告人最佳
      利益之情事，而符合改定監護人之法定要件，且相對人亦
      適合擔任受監護宣告人丙○○之監護人，故原審改定相對人
      為受監護宣告人丙○○之監護人，並指定己○○為會同開具財
      產清冊之人，其認事用法並無違誤，抗告人猶執前詞指摘
      原審裁定不當，請求廢棄原審裁定，並無理由，應予駁回
      。
四、本件事證已臻明確，兩造其餘攻擊防禦方法及舉證，於裁定
    結果不生影響，爰不予一一論列，併予敘明。
五、據上論結，本件抗告為無理由，依家事事件法第97條、非訟
    事件法第46條、第21條第2項、第24條第1項、民事訴訟法第
    495條之1第1項、第449條第1項、78條，裁定如主文。
中　　華　　民　　國　　111 　年　　1 　　月　　7 　　日
                  家事法庭    審判長法  官  林雯娟
　　　　　　　　　
                                    法  官  許嘉容
　　　　　　　　　　　　　　　　　　
                                    法  官  楊佳祥
以上正本係照原本作成。
如不服本裁定，僅得於收受本裁定正本送達後10日內，委任律師
為代理人，以適用法規顯有錯誤為理由，向本院提出再抗告狀(
須附具繕本)。
中　　華　　民　　國　　111 　年　　1 　　月　　7 　　日
                                    書記官  許哲萍